【裁判字號】    98,審訴,4537
【裁判日期】    981231
【裁判案由】    毒品危害防制條例
【裁判全文】
臺灣高雄地方法院刑事判決            98年度審訴字第4537號
公  訴  人  臺灣高雄地方法院檢察署檢察官
被      告  甲○○
上列被告因毒品危害防制條例案件，經檢察官提起公訴（98年度
毒偵字第5728號），本院依簡式審判程序判決如下：
    主  文
甲○○施用第一級毒品，累犯，處有期徒刑捌月。扣案海洛因貳
包（均含包裝袋，合計淨重壹點柒伍公克）、殘有海洛因之殘渣
袋伍個及塑膠鏟子伍支，均沒收銷燬之。又施用第二級毒品，累
犯，處有期徒刑伍月，扣案甲基安非他命肆包（均含包裝袋，驗
後合計淨重肆點柒貳壹公克）、殘有甲基安非他命之玻璃球吸食
器肆支及塑膠鏟子支，均沒收銷燬之；扣案吸食器壹組、玻璃
球吸食器壹支、軟管壹支，均沒收之。應執行有期徒刑壹年。扣
案海洛因貳包（均含包裝袋，合計淨重壹點柒伍公克）、甲基安
非他命肆包（均含包裝袋，驗後合計淨重肆點柒貳壹公克）、殘
有海洛因之殘渣袋伍個、玻璃球吸食器肆支及塑膠鏟子伍支，均
沒收銷燬之。扣案吸食器壹組、玻璃球吸食器壹支、軟管壹支，
均沒收之。
    事  實
一、甲○○前因施用毒品案件，經本院以民國88年度毒聲字第33
    65號裁定送觀察、勒戒後，認有繼續施用毒品傾向，再經本
    院以88年度毒聲字第3829號裁定令入戒治處所施以強制戒治
    ，嗣經停止戒治程序，於89年5 月26日視為執行完畢。又於
    前開強制戒治視為執行完畢後5 年內，因施用第二級毒品案
    件，經本院以93年度簡字第4544號判決判處有期徒刑6 月，
    並經本院以93年度簡上字第813 號判決駁回上訴確定。又因
    肅清煙毒條例等案件，經臺灣高等法院高雄分院以83年度上
    訴字第1222號判決判處應執行有期徒刑3 年4 月確定，於84
    年8 月12日假釋出監。假釋期間，因肅清煙毒條例、槍砲彈
    藥刀械管制條例、麻醉藥品管理條例及竊盜等案件，分別經
    本院以85年度訴字第3488號、臺灣高等法院高雄分院以89年
    度上更一字第258 號判決、本院以85年度訴字第3488號、本
    院以87年度易字第6021號等判決，各判處有期徒刑3 年6 月
    、1 年4 月、5 月、4 月確定，前3 罪並經裁定應執行有期
    徒刑5 年確定。嗣撤銷假釋，執行殘刑，接續執行，於91年
    10月3 日縮短刑期假釋出監。假釋期間，因施用毒品案件，
    經本院以93年度簡字第4544號判決判處有期徒刑6 月，並經
    本院以93年度簡上字第813 號判決駁回上訴確定；又因施用
    毒品案件，經本院以94年度訴字第4420號判決判處應執行有
    期徒刑1 年確定，嗣撤銷假釋，並經裁定減刑，執行殘刑，
    接續執行，於97年1 月31日縮短刑期執畢出監。詎仍未戒絕
    ，復基於施用第一級毒品海洛因、第二級毒品甲基安非他命
    之犯意，於98年8 月27日19時許，在高雄市○鎮區○○路24
    4 號住處之3 樓房間內，以將海洛因摻入香菸內，再以火點
    燃吸食之方式，施用第一級毒品海洛因1 次；以將甲基安非
    他命置於玻璃球內，再以火燒烤方式，施用第二級毒品甲基
    安非他命1 次。嗣於98年8 月27日20時30分許，在上址為警
    持搜索票查獲，並扣得海洛因2 包（均含包裝袋，合計淨重
    1. 75 公克）、甲基安非他命4 包（均含包裝袋，驗後合計
    淨重4.721 公克）、殘有海洛因之殘渣袋5 個、殘有甲基安
    非他命之玻璃球吸食器4 支、殘有海洛因之塑膠鏟子2 支、
    殘有海洛因及甲基安非他命之塑膠鏟子3 支；甲○○所有供
    預備施用甲基安非他命所用之吸食器1 組、玻璃球吸食器1
    支；甲○○所有供施用甲基安非他命所用之軟管1 支等物，
    且經採尿送驗，結果呈嗎啡及甲基安非他命陽性反應。
二、案經高雄市政府警察局刑警大隊報告臺灣高雄地方法院檢察
    署檢察官偵查起訴。
    理  由
一、本件被告甲○○所犯均係死刑、無期徒刑、最輕本刑為3 年
    以上有期徒刑以外之罪，其於準備程序中，就被訴事實均為
    有罪之陳述，經本院告知簡式審判程序之旨，並聽取檢察官
    及被告之意見後，合議庭裁定由受命法官獨任進行簡式審判
    程序，合先敘明。
二、上開犯罪事實，均據被告於本院審理時坦白承認。而被告尿
    液經送高雄市立凱旋醫院鑑驗後，結果呈嗎啡及甲基安非他
    命陽性反應（係以GC／MS方式檢驗），有該醫院98年9 月18
    日濫用藥物尿液檢驗報告可參。爰審酌(一)氣相層析質譜儀（
    GC／MS）乃目前就藥物篩檢結果必須進一步確認時最常採用
    之確認方法，因此在良好的操作條件之下，以氣相層析質譜
    儀作藥物及其代謝物之定性及定量分析，幾乎不會有偽陽性
    反應產生，業經行政院國軍退除役官輔導委員會台北榮民總
    醫院於83年4 月7 日以（83）北總內字第03059 號函示明確
    。(二)又海洛因係嗎啡經化學合成之半人工合成品，毒性倍於
    嗎啡，其經吸食或施打入人體，經新陳代謝作用又分解成嗎
    啡，故海洛因在進入人體後，均以嗎啡型態排於尿液中，故
    於吸食或施打海洛因者尿液中，可檢出嗎啡陽性反應，業經
    憲兵司令部80年5 月7 日以（80）鑑驗字第1746號函示明確
    。(三)甲基安非他命經口服投與後約百分之70於24小時內自尿
    中排出，約百分之90於96小時內自尿中排出，且甲基安非他
    命成分之檢出與其投與方式、投與量、個人體質、採尿時間
    與檢測儀器之精密度等諸多方式有關，因此僅憑尿液中呈甲
    基安非他命陽性反應，並無法確實推算吸食時間距採集時間
    之長短，惟依上述資料推斷，最長不會超過4 日即96小時，
    亦經行政院衛生署藥物食品檢驗局81年2 月8 日81藥檢一字
    第001156號函示明確。從而，被告尿液經以氣相層析質譜儀
    鑑驗後，結果呈嗎啡及甲基安非他命陽性反應，已如前述，
    是依前開函示意旨，被告自白核與事實相符，其施用第一級
    毒品海洛因、第二級毒品甲基安非他命各1 次之犯行，均堪
    以認定。
三、論罪科刑部分：
  (一)按犯毒品危害防制條例第10條之罪，經觀察、勒戒後，認無
    繼續施用毒品之傾向，應即釋放，並為不起訴處分；認有繼
    續施用毒品之傾向者，應由檢察官聲請法院裁定令入戒治處
    所施以強制戒治，至無繼續戒治之必要，強制戒治期滿，應
    即釋放，由檢察官為不起訴處分。經觀察勒戒、強制戒治執
    行完畢釋放後，5 年內再犯第10條之罪，依93年1 月9 日修
    正施行之毒品危害防制條例第23條第2 項規定意旨，應由檢
    察官偵查起訴。又依修正後之規定，僅限於「初犯」及「5
    年後再犯」二種情形，始應先經觀察、勒戒或強制戒治程序
    。倘被告於5 年內已再犯，經依法追訴處罰，縱其第3 次（
    或第3 次以上）再度施用毒品之時間，在初犯經觀察、勒戒
    或強制戒治執行完畢釋放5 年以後，已不合於「5 年後再犯
    」之規定，且因已於「5 年內再犯」，顯見其再犯率甚高，
    原實施觀察、勒戒或強制戒治，已無法收其實效，即應依該
    條例第10條處罰（最高法院97年度第5 次刑事庭會議決議參
    照）。
  (二)查被告前因施用毒品案件，經本院裁定送觀察、勒戒後，認
    有繼續施用毒品傾向，再經本院以88年度毒聲字第3829號裁
    定令入戒治處所施以強制戒治，嗣經停止戒治程序，於89年
    5 月26日視為執行完畢。又於前開強制戒治視為執行完畢後
    5 年內，因施用第二級毒品案件，經本院以93年度簡字第45
    44號判決判處有期徒刑6 月，並經本院以93年度簡上字第81
    3 號判決駁回上訴確定等情，有臺灣高雄地方法院檢察署刑
    案資料查註紀錄表、臺灣高等法院被告前案紀錄表可證。因
    被告於強制戒治視為執行完畢後，5 年內再犯毒品危害防制
    條例第10條之罪，且再犯本罪，是依前開說明，應依法論科
    。
  (三)另海洛因、甲基安非他命為毒品危害防制條例所稱之第一、
    二級毒品，此觀諸該條例第2 條第2 項第1 款、第2 款甚明
    ，被告施用上開毒品，核其所為，係違反毒品危害防制條例
    第10條第1 項、第2 項之施用第一、二級毒品罪。被告施用
    第一、二級毒品前持有第一、二級毒品之行為，本應各論以
    持有之罪，惟各該次持有毒品之低度行為均為其後施用毒品
    之高度行為所吸收，均不另論罪。被告有如事實欄所示之前
    案紀錄之事實，有上開前案紀錄表可參，其受有期徒刑執行
    完畢後，5 年內故意再犯本件有期徒刑以上之2 罪，均為累
    犯，應依刑法第47條第1 項之規定，均加重其刑。被告上開
    2 犯行，犯意各別，行為互殊，應予分論併罰。爰審酌被告
    經強制戒治後，均未戒絕毒品，另再施用毒品，顯見其自制
    力不足，無法擺脫毒品，故應藉由刑罰之執行，以收教化之
    功能，並參以被告犯後坦承施用毒品犯行，所犯係自傷行為
    ，尚未害及他人，及被告施用第一、二級毒品各1 次等一切
    情狀，分別量處如主文所示之刑，並定其應執行之刑，以資
    懲儆。
  (四)扣案海洛因2 包（均含包裝袋，合計淨重1. 75 公克）、甲
    基安非他命4 包（均含包裝袋，驗後合計淨重4.721 公克）
    、殘有第一級毒品海洛因之殘渣袋5 個、玻璃球吸食器4 支
    及塑膠鏟子5 支，經送驗後，確含有或殘有海洛因或甲基安
    非他命之成分，有法務部調查局98年10月8 日調科壹字第09
    8230266 號濫用藥物實驗室鑑定書、高雄醫學大學附設中和
    紀念醫院98年12月8 日檢驗報告可參，因海洛因、甲基安非
    他命係屬毒品，且該包裝袋、殘渣袋、玻璃球吸食器及塑膠
    鏟子均與毒品難以析離，應將之視為第一級毒品或第二級毒
    品，不問屬於犯人與否，爰均依毒品危害防制條例第18條第
    1 項前段規定，沒收銷燬之。至送驗耗損部分，因已滅失，
    爰不宣告沒收銷燬之。又扣案之吸食器1 組、玻璃球吸食器
    1 支，經送驗後，結果並無毒品反應，固有高雄醫學大學附
    設中和紀念醫院98年12月8 日檢驗報告可按，惟係被告所有
    供預備施用甲基安非他命所用之物，爰依刑法38條第1 項第
    2 款之規定，宣告沒收之。另扣案軟管1 支，惟係被告所有
    供施用甲基安非他命所用之物，爰依刑法38條第1 項第2 款
    之規定，宣告沒收之。至扣案之注射針筒1 支，並無海洛因
    之成分，有高雄醫學大學附設中和紀念醫院98年12月8 日檢
    驗報告在卷可憑（參本院卷第58頁），且亦無積極證據證明
    上開針筒與本件被告施用毒品犯行有關，爰不予宣告沒收之
    。此外，其餘扣案物部分，核與本件施用毒品無關，故爰不
    宣告沒收或沒收銷燬之。
據上論斷，應依刑事訴訟法第273 條之1 第1 項、第299 條第1
項前段，毒品危害防制條例第10條第1 項、第2 項、第18條第1
項前段，刑法第11條、第47條第1 項、第51條第5 款、第38條第
1 項第2 款，判決如主文。
本案經檢察官陳妍萩到庭執行職務。
中    華    民    國    98    年    12    月    31    日
                  刑事第十庭    法  官  方百正
如不服本判決應於收受判決後10日內向本院提出上訴書狀。
以上正本證明與原本無異。
中    華    民    國    98    年    12    月    31    日
                                書記官  黃園芳
附錄法條：
毒品危害防制條例第10條
施用第一級毒品者，處 6 月以上 5 年以下有期徒刑。
施用第二級毒品者，處 3 年以下有期徒刑。

司法院資訊處製作；財團法人民間司法改革基金會備份。
